【裁判字號】    99,台上,4173
【裁判日期】    990701
【裁判案由】    違反毒品危害防制條例
【裁判全文】
最高法院刑事判決            九十九年度台上字第四一七三號
上  訴  人  甲○○原名丘安明.
            乙  ○
上 列一 人
選任辯護人  陳佳瑤律師
            李育敏律師
上列上訴人等因違反毒品危害防制條例案件，不服台灣高等法院
中華民國九十七年九月十六日第二審更審判決（九十六年度上更
(一)字第七六五號；起訴案號：台灣新竹地方法院檢察署九十一年
度偵字第二二二二號），提起上訴，本院判決如下：
    主  文
上訴駁回。
    理  由
按刑事訴訟法第三百七十七條規定，上訴於第三審法院，非以判
決違背法令為理由，不得為之。是提起第三審上訴，應以原判決
違背法令為理由，係屬法定要件。如果上訴理由書狀並未依據卷
內訴訟資料，具體指摘原判決不適用何種法則或如何適用不當，
或所指摘原判決違法情事，顯與法律規定得為第三審上訴理由之
違法情形，不相適合時，均應認其上訴為違背法律上之程式，予
以駁回。本件上訴人甲○○（原名丘安明）上訴意旨略以：(一)、
原判決未就證人陳建國、林信義之警詢筆錄，如何具有刑事訴訟
法第一百五十九條之二所定之可信之特別情況與證明犯罪事實存
在之必要性，予以說明，逕行採為認定甲○○犯罪之依據，實嫌
理由欠備。(二)、賴森全、陳建國、林信義及韋壹宸（下稱賴森全
等四人）雖在第一審審理中到庭供證，但其中賴森全與林信義二
人在偵查中，係以被告之身分為供述，未行證人具結程序，乃原
判決籠統記載為「該四人在偵查及原審（按指第一審）分別到庭
結證」，即有證據上理由矛盾之違誤；況此二人未行具結之偵查
中供述，依刑事訴訟法第一百五十八條之三規定，應無證據能力
，原判決仍予採用，非無不適用證據法則之違法。另上訴人乙○
上訴意旨略稱：(一)、無論上訴人等或林信義、韋壹宸皆不曾供稱
上訴人等有「共同交付」毒品給買方之作為，原審逕行認定有「
共同交付」之行為，已有認定事實不依證據之判決理由矛盾情形
。(二)、林信義在第一審到庭供證時，已供明係和甲○○、乙○等
人「湊錢」同至台北「合購毒品」，即非單純直接向甲○○、乙
○購進毒品，亦無所謂「營利」情形，縱因事隔二年餘，細節部
分無法縷陳，且因非台北地區○○○○○街道、地名，乃事所常
見，原審卻以其關於交易次數、地點之答詢「支吾其詞」，而不
加採信；衡諸韋壹宸供稱：當伊需要毒品時，係先打電話告知上
訴人等，上訴人等「會當場向台北問價錢告訴我」，足見價格非
上訴人等所能決定，如何從中獲利？原判決竟僅憑空泛之推論，
認定乙○為販賣毒品，且獲得利益，非但違背證據法則，且有判
決理由不備和矛盾之違法各云云。惟查：證據之取捨、證明力之
判斷及事實之認定，俱屬事實審法院自由裁量判斷之職權，此項
職權之行使，倘不違背客觀存在之經驗法則或論理法則，即不違
法，觀諸刑事訴訟法第一百五十五條第一項規定甚明。又供述證
據縱然先後不一或彼此齟齬，審理事實之法院仍可依其調查所得
之各項證據，作合理之比較，綜合判斷，定其取捨，非謂既在審
判中翻供，先前所言，即不能採用。再販賣毒品罪，並不以販入
後復行售出為必要，祇須販入或售出，有一於此，罪即成立。而
參與販入行為，縱未從事出售之交付作為，既有犯意聯絡、行為
分擔，仍應就犯罪之全部共同負責，成立共同正犯。本件原判決
主要係依憑上訴人等皆供承確有向台北地區人士購入各級毒品，
交給同在新竹市內舞廳、ＫＴＶ等特種營業場所活動之賴森全等
四人，並收取款項之部分自白，核與該四人分別在偵查或審理中
，所為向上訴人等批得各級、非小量毒品，付給價金之證言相符
，陳建國在第一審，更詳言其警詢時，就上訴人等如何向台北地
區人士大量購入毒品，在新竹市區批售給伊等活躍於舞廳等場所
人員，由伊等加價售給客人，供述綦詳，嗣伊被警查獲，當日獲
釋，有人認為當係吐實始受優遇，將伊毆打、示儆；韋壹宸指稱
伊所販售之大麻煙，悉屬已經捲好之成品各等語，復有上訴人等
供販售大麻時，加工用之捲煙器一個、捲煙紙一小包及濾嘴七十
個（另在甲○○之汽車內，搜得第二級毒品MDMA二十八顆、第三
級毒品Ｋ他命膠囊十四顆；在甲○○住處門外走廊之天花板內，
搜獲MDMA五十二顆、Ｋ他命膠囊八十三顆、粉狀Ｋ他命一包；依
罪疑唯輕原則，認前者為甲○○供己施用，後者不能證明屬甲○
○所有）扣案足資佐證，衡諸毒品交易查嚴罪重，上訴人等以批
發方式，交付各級毒品給並非特殊深厚交情之賴森全等四人加價
外售，上訴人等自亦有利可圖等情況證據資料，乃認定上訴人等
有如原判決事實欄所載之犯行，因而撤銷第一審之科刑判決（將
第一審不明確部分予以減縮、認定），改判適用較有利之行為時
法，論甲○○、乙○以想像競合犯共同連續販賣第二級毒品及第
三級毒品罪，從一重各論以共同連續販賣第二級毒品罪刑（甲○
○處有期徒刑十年；乙○處有期徒刑八年）。對於上訴人等均矢
口否認犯販賣毒品之重罪名，所為純與賴森全等四人湊錢合購，
價格由台北之「藥頭」（按指毒品上游供應者）決定，伊等有時
係原價轉讓，有時甚至無償請客，未從中獲利云云之辯解，如何
係避重就輕飾卸之詞，而林信義、韋壹宸及賴森全在審判中翻供
，無非附和迴護之語，咸無可採，亦據卷內訴訟資料詳加指駁、
說明。所為之事實認定與得心證理由，俱有各項直接、間接證據
在案可稽，自形式上觀察，並不違背客觀存在之經驗法則或論理
法則。賴森全等四人在刑事訴訟法新制施行前，因屬共同被告身
分，檢察官偵訊時乃未以證人身分處理，迨新制施行後之民國九
十二年九月三十日，即以證人身分傳、提作證，除陳建國未到外
，其餘三人均行具結、供證，嗣於第一審審理中，並由審判長命
其四人具結後踐行交互詰問程序，有各該偵、審筆錄可稽，依刑
事訴訟法施行法第七條之三但書規定及司法院釋字第五八二號、
第五九二號解釋意旨，上訴人等之訴訟防禦權即已獲充分、實質
之保障。上訴意旨或非確實依據卷內資料而為指摘，或就純屬行
文問題而爭執，或置原判決已明白論斷之事項於不顧，就屬原審
採證認事職權之適法行使，任憑己意指為違法，且猶執陳詞，仍
為單純之事實爭辯，不能認為適法之第三審上訴理由。至原判決
就證人警詢筆錄之證據能力，誤引刑事訴訟法之依據條文，致未
就其如何具有特信性和必要性充分說明，雖有微疵，但除去該部
分，既仍應為相同之認定，於判決之本旨尚不生影響，參照同法
第三百八十條規定法理，亦無許憑為合法上訴第三審理由之餘地
。依上說明，應認上訴人等之上訴，均不合法律上之程式，予以
駁回。
據上論結，應依刑事訴訟法第三百九十五條前段，判決如主文。
中    華    民    國  九十九  年    七    月    一    日
                      最高法院刑事第十庭
                          審判長法官  花  滿  堂
                                法官  黃  正  興
                                法官  陳  東  誥
                                法官  林  錦  芳
                                法官  洪  昌  宏
本件正本證明與原本無異
                                      書  記  官
中    華    民    國  九十九  年    七    月    五    日
                                                      Ｖ

司法院資訊處製作；財團法人民間司法改革基金會備份。
